臺灣彰化地方法院刑事判決　　　　　　　　　　　　　　九十三年度重訴字第五號
　　公　訴　人　臺灣彰化地方法院檢察署檢察官
　　被　　　告　己○○
　　選任辯護人　朱元宏　律師
　　　　　　　　盧永和　律師
　　　　　　　　蘇哲科　律師
　　被　　　告　丁○○
　　選任辯護人　李慶松　律師
　　　　　　　　蔡瑞麟　律師
　　被　　　告　戊○○
右被告等因殺人等案件，經檢察官提起公訴（九十三年度偵字第四九二、一三七二號
、九十三年度偵緝字第一五五號），本院判決如左：
        主  文
己○○共同殺人，處無期徒刑，褫奪公權終身；又共同私行拘禁，處有期徒刑壹年拾
月。應執行無期徒刑，褫奪公權終身。
丁○○共同殺人，累犯，處無期徒刑，褫奪公權終身；又共同私行拘禁，累犯，處有
期徒刑壹年捌月。應執行無期徒刑，褫奪公權終身。
戊○○共同私行拘禁，處有期徒刑陸月，如易科罰金，以佰元折算壹日。
        事  實
一、丁○○前曾於民國八十五年十二月二十三日，因傷害案件經本院以八十五年度訴
    字第七八０號案件判處有期徒刑一年確定；又於八十五年十月十四日，因公共危
    險案件經臺灣南投地方法院以八十五年度訴字第二三二號案件判處有期徒刑三年
    八月確定，上開二刑期嗣經定應執行刑為有期徒刑四年六月確定，入監後於八十
    八年六月十日經假釋付保護管束，上開保護管束期間已於九十年四月十日期滿未
    經撤銷而視為執行完畢。緣己○○前曾以金錢資助邱垂昌【為己○○妻子邱秀佳
    （原名邱切）之弟弟】，並因以不動產向銀行貸得之新臺幣（下同）數百萬元款
    項均遭邱垂昌花用，且其出資建蓋、坐落彰化縣溪州鄉○○路○段二０四巷十六
    之六號房地，遭邱垂昌擅自申請補發所有權狀、過戶登記在不知情之陸寶神（僅
    為名義登記人）名下，而欲以上開不動產向地下錢莊貸款花用，而對邱垂昌心生
    不滿，且因邱垂昌均避不見面，己○○乃於九十二年十二月三十一日上午九時三
    十分許，前往陸寶神之住處，要求陸寶神不要配合邱垂昌辦理貸款，並交代陸寶
    神倘若邱垂昌來電聯絡，要以電話通知；後於九十三年一月三日上午九時三十分
    許，因接獲邱垂昌來電之陸寶神以電話告知己○○有關邱垂昌將前來其住處一事
    ，己○○為阻止邱垂昌偕同陸寶神以前揭不動產貸款，乃與不知情之蘇和強（所
    涉妨害自由罪嫌，業經檢察官為不起訴之處分確定），前往戊○○位於彰化縣鹿
    港鎮○○里○○路五之一號住處，要求戊○○駕駛車牌號碼ＰＴ─一六００號自
    用小客車（為戊○○所有），搭載其及蘇和強一同前往陸寶神上開住處，惟於到
    達陸寶神之住處後，並未找到陸寶神，己○○乃指示戊○○開車在附近找一找而
    往南方向駛去，迨駛至彰化縣永靖鄉○○路與瑚璉路口時，遇見駕駛貨車之陸寶
    神（陸寶神因受當日欲前往彰化縣員林鎮辦理貸款之邱垂昌所託，前往不知情之
    邱垂環代書處欲拿取上開供借款所用房屋之印鑑證明及印鑑未獲，而在該處與邱
    垂昌約定之見面地點等候邱垂昌），陸寶神見己○○向其招手，乃以手示意己○○乘坐之車輛跟隨，己○○乃指示戊○○駕車跟在陸寶神所駕車輛之後，嗣到達
    意善廟前廣場，己○○因下車與陸寶神交談而確知邱垂昌於當日上午邀同陸寶神
    欲前往彰化縣員林鎮以上開不動產借貸，而與陸寶神約定在前開彰化縣永靖鄉○○路與瑚璉路口碰面等情後，又由戊○○駕車跟隨在陸寶神之車輛之後，沿著彰
    化縣永靖鄉○○路由北往南方向（起訴書誤載為由南往北方向）行駛，於同日上
    午十時五十五分許，行經彰化縣永靖鄉○○路二段五九六號前，已見邱垂昌坐在
    停放在北上車道旁之車牌號碼ＶＮＭ─二二九號輕型機車（車主為邱垂昌使用之
    機車）上等候，駕車在前之陸寶神先行靠近邱垂昌，並告知邱垂昌今日無法向邱
    代書取得印鑑證明及印鑑，邱垂昌隨即表示「今天一定要借到錢」，並要陸寶神
    再行前往邱代書處拿取印鑑證明及印鑑，雙方並約定在邱代書處等候見面，己○○因見陸寶神駕車離去，即囑戊○○將所駕車輛迴轉至邱垂昌面前後，自上開自
    小客車之右前座車門下車，以台語向邱垂昌稱：「你吃我這麼多錢，總是要給我
    一個交代」，並要求邱垂昌上車，惟因邱垂昌表示尚有事要處理而拒絕，己○○
    為阻止邱垂昌於今日以其所有之不動產貸款，乃基於以強暴方式將邱垂昌拉入車
    內載往屋內私行拘禁之犯意，違反邱垂昌之意願，徒手強行將邱垂昌拉入戊○○
    所駕自小客車後座，邱垂昌原乘坐之車牌號碼ＶＮＭ─二二九號輕機車並因此倒
    地，並因邱垂昌一直表示其有事要離開，且要跳下車，己○○遂自右後車門坐入
    將邱垂昌推進車內，以阻止邱垂昌下車，旋戊○○於己○○指示其將車輛駛往己○○位於彰化縣鹿港鎮○○里○○路十四之廿三號住處之際，明知邱垂昌係遭違
    反意願強押上車，竟仍與己○○共同基於強載邱垂昌前往屋內拘禁之犯意聯絡，
    將車駛離，惟於車行至彰化縣鹿港鎮境內，己○○復改變心意，撥打電話與丁○○，告稱其要將邱垂昌帶往丁○○位於彰化縣鹿港鎮○○里○○路○段一九八巷
    八號住處，後即要求戊○○將前開自小客車駛往丁○○前開住處，己○○於邱垂
    昌遭強押上車後，即在車內與表示急著要去借貸的邱垂昌發生爭吵，並怒以三字
    經責罵邱垂昌，迄同日接近中午十二時許到達丁○○上開住處門前約二分鐘後，
    因接獲己○○電話而自外趕回住處之丁○○，已見亟欲離開、趕往邱代書處取得
    印鑑證明、印鑑供以辦理借款之邱垂昌遭己○○、戊○○二人控制、剝奪行動自
    由，竟仍與己○○、戊○○共同基於私行拘禁邱垂昌之犯意聯絡，開門讓己○○
    將邱垂昌強押入內，丁○○自己亦進入上開屋內，戊○○則於搭載蘇和強前往參
    加他人婚宴後隨即返回丁○○上開住處，嗣己○○見戊○○已前來丁○○家中，
    始交付一千元囑由丁○○外出購買酒菜，嗣丁○○返回住處後，己○○、丁○○
    、戊○○三人先在丁○○前揭住處飲酒、用餐，而當場表示急於離去借款、卻遭
    拘禁之邱垂昌則僅約喝了二小杯酒，未食用其他食物，於邱垂昌遭拘禁在丁○○
    前開住處數小時之期間，己○○一直質問邱垂昌而就上開財產糾紛之事而與邱垂
    昌發生爭吵，丁○○、戊○○亦因不滿邱垂昌之態度而為己○○幫腔、斥責邱垂
    昌而與邱垂昌發生口角，丁○○並向邱垂昌嗆稱：「我們大仔（台語，指己○○
    ）對你這麼好，你還這麼囂張」等語。迄同日下午六時餘許天色已黑時，邱垂昌
    以台語向己○○回稱：我吃你這些財產才剛剛好而已，你也拿我沒辦法，我不吃
    你要吃誰的等語，引起己○○之憤怒，己○○遂以右手猛擊邱垂昌之胸頸部之間
    處（傷害部分未據告訴），因用力過猛，邱垂昌乃不支往前倒下，隨後戊○○亦
    躺臥在沙發上睡覺。斯時，己○○因思及伊先前對邱垂昌金錢上之資助甚多，又
    以二筆不動產借貸所得之數百萬元，全部遭邱垂昌花用完畢，如今邱垂昌竟又將
    坐落彰化縣溪州鄉○○路○段二０四巷十六之六號房地偷偷過戶要辦理貸款，並
    已於拘禁邱垂昌數小時、與其爭吵甚久仍無法使邱垂昌打消以上開不動產借款之
    意念，因認邱垂昌侵吞其財產，至為過份，甚而連一點生存的空間都不留給伊，
    心中怒不可遏，並為永久杜絕邱垂昌再行擅自以其房屋借款之患，竟另行基於殺
    死邱垂昌之犯意，而丁○○因上開與邱垂昌間之口角爭執已對邱垂昌有所不滿，
    並為挺其好友己○○，乃另行與己○○共同基於殺害邱垂昌之犯意聯絡，並因丁○○表示不要在其上開住處發生事情（意指不要讓邱垂昌死在其家中），其二人
    乃以戊○○（就殺人、損壞屍體部分不知情，並無犯意之聯絡）所有之車牌號碼
    ＰＴ─一六００號自用小客車為交通工具，一起將邱垂昌抬上前開車輛後座，由
    己○○駕車搭載丁○○，欲將邱垂昌載往彰化縣鹿港鎮海埔里附近之偏僻空地殺
    害（戊○○則於該日下午七時餘許之間睡醒後，發現丁○○屋內空無一人，且亦
    未見到其所有在屋外之車牌號碼ＰＴ─一六００號自小客車，乃聯絡不知情之友
    人溫錦禎前來載其返家），然於車行途中，渠二人考量夜色未深，仍可能有人前
    來上開空地附近走動，為免殺人事跡敗露，遂決定先行前往已與其二人均有二、
    三年未謀面之不知情之友人辛○住居、位於彰化縣鹿港鎮○○○段洋子厝小段四
    二一之十地號東北側之鐵皮貨櫃屋（位處彰化縣鹿港鎮海埔里顏厝巷二之一號旁
    空地附近），迨時間更為深晚之際，再行前往上開偏僻空地著手殺害邱垂昌；乃
    其二人復基於承前私行拘禁邱垂昌之單一犯意聯絡，先將邱垂昌載往辛○上開住
    處，由不知情之辛○開門讓己○○、丁○○、邱垂昌三人進入，而邱垂昌雖遭違
    反意願拘禁，然因其先前遭己○○徒手重擊，身體不適，且慮及在此荒野之地，
    無力逃脫，只得進入謝友上開屋內倒臥在謝友房間床上，期間，己○○、丁○○
    與謝友一同飲用些許酒類，以利稍後借酒壯膽（但其二人為殺人行為時，均未達
    於心神喪失或心神耗弱之程度）以著手殺害邱垂昌，迨約一個多小時後，辛○因
    見時辰已晚，乃催促己○○、戊○○離去，己○○、戊○○二人見夜色已深而認
    著手殺害邱垂昌之時機到來，乃丁○○先行走出辛○上開住處後，坐入車牌號碼
    ＰＴ─一六００號自小客車右後乘客座，由己○○將邱垂昌自辛○屋內床上帶往
    上開車輛左後座乘坐後，轉至駕駛座駕駛車輛離去。於車行即將到達彰化縣鹿港
    鎮海埔里顏厝巷二之一號旁空地前，丁○○、己○○二人均明知人身體之頭部係
    屬維繫生命之重要部位之一，無法承受重力之毆擊，倘經重力毆擊將可能導致出
    血流入氣管致死，竟仍本於上開殺人之犯意聯絡，先推由乘坐在右後座之丁○○
    持車內之釘拔一支（為戊○○所有，長約三十六公分，彎勾之部分約七點五公分
    ）敲擊邱垂昌之頭、臉部等處，旋於到達上開空地後，復將邱垂昌拖下車，由己○○、丁○○二人分持在現場隨手搬取之石頭一塊（長約三十公分，寬約二十四
    公分，厚約九公分）及前開釘拔一支，接續重擊邱垂昌之頭、臉部等處，使邱垂
    昌因此受有右眶部挫傷腫脹、右額頰部十一Ｘ九公分挫傷腫脹、同處右眉外側二
    Ｘ零點八公分創緣不規則挫裂傷、左前額頂部五Ｘ三公分挫傷、右耳上顳部三Ｘ
    一公分利器傷（深可見骨）、右耳後枕骨部四Ｘ一點八公分利器傷（深可見骨）
    、左前額頂部五Ｘ一公分利器傷（深可見骨）、左後枕部近正中線五Ｘ一點八公
    分利器傷（深可見骨，方向為左上方向右下方）、左後枕部五Ｘ零點五公分利器
    傷（深可見骨，方向為左上方向右下方）、左後枕部遠離正中線近耳部三Ｘ零點
    八公分利器傷（深可見骨）、正中頂枕部五Ｘ零點八公分、四Ｘ零點八利器傷（
    深可見骨，疑為一連續挫傷）、四點五Ｘ一公分利器傷（深可見骨）、左頂骨部
    五Ｘ一公分利器傷（深可見骨）、頭皮多處瘀血、頭部多處鈍器傷，造成顱骨線
    狀骨折（骨折線從右額部斜向延伸至左枕骨部）、左耳後枕骨部四Ｘ三公分圓孔
    狀破裂（骨折力量來自後腦鈍器打擊，且線狀骨折較圓孔狀骨折發生在先），導
    致腦出血、水腫、變性，出血流入氣管而當場死亡，己○○、丁○○二人見邱垂
    昌已死亡而趴倒在地，為湮滅其等殺人犯罪之事證，乃復共同基於損壞屍體之犯
    意聯絡，由己○○將汽油澆淋在邱垂昌身上，再由丁○○以所有人不詳之打火機
    一只斷續點燃火勢而焚燒邱垂昌之遺體【邱垂昌遭焚燒後，其頭頸後部炭化程度
    大於面部及頸前部，胸腹部組織因高溫燒致碳化熟化裂開有如割裂傷，前肋骨部
    份燒離，內部臟器外露，臟器因熟化縮減，胸腹部炭化程度大於背腰臀部，雙上
    、下肢呈三度（後部）至四度（前部）燒傷黃褐色焦痂外觀，燒傷部位不平均（
    頭後部及胸腹部燒傷嚴重而非整個都是頭後部及身體後部），肺臟及右腎部分均
    焦黑】後，由己○○駕駛上開自小客車搭載丁○○（乘坐在右前座）離去，並前
    往戊○○住處歸還車輛。嗣於九十三年一月七日上午十時四十八分至五十分許（
    起訴書誤載為十八分），為前至上開空地拾荒之蘇奇伸發現邱垂昌之焦屍，乃託
    人報警處理，而為警在上開現場起獲己○○、丁○○用以殺害邱垂昌所用之前開
    釘鈸一支（為戊○○所有，在位於邱垂昌頭部右前方約五十七公分處起獲）、沾
    有毛髮、血跡之石頭一塊（在位於邱垂昌頭部右前方約九十公分處起獲）、其二
    人用以點火焚燒邱垂昌且有燒熔跡象之打火機一只（所有人不詳，在距離邱垂昌
    頭部約二十三公分處起獲）、邱垂昌於案發當天所穿燒焦後之紅色外衣布塊、白
    色內衣、雙袖、領口衣服各一包、金框眼鏡一支、破裂之右眼鏡片一件、金戒、
    玉戒各一枚、沾有血跡之乾草及丁○○在現場抽用剩餘之煙蒂一支等物扣案，並
    經採集上開屍體之指皮指紋查知係邱垂昌後而循線查悉上情，並於九十三年一月
    九日下午三時三十五分許至四時二十分許，前往戊○○位於彰化縣鹿港鎮○○里
    ○○路五之一號住處進行搜索後，扣得車牌號碼ＰＴ─一六００號自小客車一部
    （車內有邱垂昌沾血之眼鏡小碎片等物），嗣後並經由戊○○帶同，在其住處後
    方草叢、右前方排水溝及前方空地等處，分別起獲邱垂昌之拖鞋一雙、部分沾有
    血跡之眼鏡碎片及車輛後座椅套一件扣案；又於九十三年一月九日下午九時五十
    分許，警方在彰化秀傳紀念醫院拘獲丁○○，並於翌日下午七時三十分許，前往
    丁○○上址住處勘察，並起出丁○○於九十三年一月三日所穿著、沾有邱垂昌血
    跡之牛仔褲一件等物扣案；再於九十三年四月七日上午十時二十分許，為警在彰
    化縣鹿港鎮詔安里田洋巷五六號內緝獲己○○。
二、案經彰化縣警察局鹿港分局報請臺灣彰化地方法院檢察署檢察官相驗及偵查後提
    起公訴。
        理  由
一、訊據被告己○○固坦承伊有於九十三年一月三日上午十時五十五分許，為阻止邱
    垂昌以其不動產借貸，乃由被告戊○○駕駛車牌號碼ＰＴ─一六００號自用小客
    車，搭載其及不知情之蘇和強前至彰化縣永靖鄉○○路二段五九六號前，由伊下
    車將被害人邱垂昌強拉上車，並於邱垂昌表示要離開、跳下車時，伊即自右後車
    門坐入將被害人邱垂昌推進車內，以阻止被害人邱垂昌下車，並由被告戊○○駕
    車依其意思將被害人邱垂昌載往被告丁○○家中，且在被告丁○○住處內時，其
    與被告丁○○、戊○○均有與被害人邱垂昌發生口角爭執，伊並有以右手揮擊被
    害人邱垂昌胸口及頸部之間處，使被害人邱垂昌往前倒下，之後伊駕駛被告戊○○上開自小客車，與被告丁○○一同將被害人邱垂昌載離被告丁○○之住處，期
    間先前往友人辛○住居之貨櫃屋，嗣於自辛○前開住處離開時，由伊駕駛上開車
    輛，且於車行途中，乘坐在右後座之被告丁○○，有以扣案之釘拔一支毆打坐在
    左後座之邱垂昌，隨即到達彰化縣鹿港鎮海埔里顏厝巷二之一號旁空地，係由被
    告丁○○以打火機點燃火勢焚燒被害人邱垂昌，之後伊即載送被告丁○○離去，
    將車輛駛往被告戊○○住處歸還等情不諱，惟矢口否認有何私行拘禁、殺人及損
    壞屍體之犯行，辯稱：伊在被告丁○○住處，並沒有拘禁被害人邱垂昌之自由，
    又被害人邱垂昌係在車上左後座遭乘坐在右後座之被告丁○○以工具毆擊，且在
    前開空地亦係被告丁○○放火燒被害人邱垂昌，被害人邱垂昌係遭被告丁○○殺
    死的，伊沒有殺人之犯行云云。質之被告丁○○固坦認其有於九十三年一月三日
    上午十一時餘許，因接獲被告己○○電話，乃趕回其位於彰化縣鹿港鎮○○里○○路○段一九八巷八號住處，並開門讓被告己○○及被害人邱垂昌進入等情不諱
    ，隨後被告戊○○載送蘇和強離去後又返回其住處，被告己○○有拿錢叫其去買
    酒菜回來，在其住處期間，被告己○○一直與被害人邱垂昌討論不動產借款之事
    ，後來其有與被告己○○將被害人邱垂昌載離其上開住處，先行前往住居在彰化
    縣鹿港鎮海埔里顏厝巷二之一號旁空地附近之友人辛○住處飲酒，於離開辛○住
    處後到達上開空地時，被告己○○有在上開空地以工具毆打被害人邱垂昌之頭部
    ，後於發現被害人邱垂昌死亡後，被告己○○即將汽油澆淋在被害人邱垂昌身上
    ，被告己○○並交付其打火機一只，示意其點火焚燒被害人邱垂昌之屍體，其乃
    以打火機點火焚燒被害人邱垂昌之屍體，隨後由被告己○○駕車載其離去，離去
    空地時其係乘坐在右前座之位置等情無訛，然矢口否認有何私行拘禁被害人邱垂
    昌及殺人之行為，辯稱：係被害人邱垂昌自行走入其住處內，沒有拘禁被害人邱
    垂昌，又被害人邱垂昌自其住處要前往謝友家時，也是自己上車的，嗣於自辛○
    家離開時，其坐在右前座，沒有毆打被害人邱垂昌，於到達空地時，被告己○○
    即下車打開左後座車門，並站在車門外，持扣案之釘拔一支毆打半躺在車輛左後
    座之被害人邱垂昌之頭部，且因此將後座後方之擋風玻璃打破，被告己○○又將
    被害人邱垂昌從車上拉下來，當時被害人邱垂昌還醒著，並跪下向被告己○○說
    對不起，被告己○○復以石塊毆打被害人邱垂昌，被害人邱垂昌就倒下，被害人
    邱垂昌係遭被告己○○在前開空地打死的，並由被告己○○將油淋在邱垂昌身上
    ，其只有依被告己○○之意，以打火機點火焚燒被害人邱垂昌之屍體云云；訊之
    被告戊○○固坦承被告己○○為阻止被害人邱垂昌以不動產借款，乃於九十三年
    一月三日上午要求其駕駛所有之車牌號碼ＰＴ─一六００號自用小客車，搭載被
    告己○○及不知情之蘇和強前至彰化縣永靖鄉○○路二段五九六號前，且於被害
    人邱垂昌上車後，因被告己○○指示其開車，其乃將車駛離，事後並將被害人邱
    垂昌載往被告丁○○之住處，並於將蘇和強自被告丁○○家載往蘇和強參加喜宴
    之地點後，隨即又返回被告丁○○之住處等情不諱，然矢口否認有何將被害人邱
    垂昌強行載往被告丁○○住處私行拘禁之犯行，辯稱：在彰化縣永靖鄉○○路二
    段五九六號前，被告己○○下車後，其看不到被害人邱垂昌是如何上車的，其有
    聽到被害人邱垂昌表示要自己上車，其並無妨害被害人邱垂昌自由之犯行云云。
    惟查：
（一）有關被害人邱垂昌於九十三年一月三日上午十時五十五分許，在彰化縣永靖鄉
      ○○路○段五九六號前，係遭被告己○○強押上車，被害人邱垂昌原乘坐之機
      車並因此倒地，又被害人邱垂昌遭被告己○○強拉上車後，猶表示要離去，並
      欲跳下車，被告己○○乃即時自右後車門坐入將被害人邱垂昌推進車內，以阻
      止被害人邱垂昌下車等情，已據被告己○○於本院供述綦詳，核與被告戊○○
      於九十三年一月十日偵訊時供述：被告己○○說邱垂昌要拿他的土地去地下錢
      莊偷借錢，他要去阻止，．．．當時邱垂昌騎機車在路旁，被告己○○把邱垂
      昌從機車拉下來，要他進車，己○○就抓著他的手押進車裏，邱垂昌的機車也
      倒在路旁等語，及證人蘇和強於九十三年一月十日偵訊時證稱：己○○將邱垂
      昌從機車拉下來，要把他帶走，邱垂昌說要走我會自己走，就被押進車內等語
      相符。衡以依被告己○○上開所述，當時在駕駛座上之被告戊○○，對於被害
      人邱垂昌係在違反其意願之狀況下遭強押上車一節，當無不知之理，詎被告戊○○竟仍聽從被告己○○之指示開車，被告戊○○辯稱其並無妨害被害人邱垂
      昌自由之行為云云，顯無可採。
（二）又被害人邱垂昌遭強押入車內之際，係急於前往邱代書處與陸寶神會合，以便
      於該日上午十一時三十分許，前往彰化縣員林鎮合家歡ＫＴＶ大門前與受被害
      人邱垂昌所託辦理貸款事宜之詹秀麗見面等情，已據證人陸寶神、詹秀麗等人
      於警詢時證述明確【詹秀麗於警詢證稱：「其（指邱垂昌）於元月三日上午九
      時三十分至十時時間（應為「之間」之誤），有打行動電話給我，其和我約定
      於當日十一時三十分在員林鎮合家歡ＫＴＶ大門前見後，再辦理貸款詳細之細
      節，其原預定要貸款六十萬新臺幣，但是我在約定時間到達約定地點，均沒有
      等到邱垂昌，之後便無法連絡到邱垂昌」等語】；又證人即介紹邱垂昌與詹秀
      麗認識之許木詳於警詢證稱：邱垂昌最後一次打電話與其連絡的時間在九十三
      年一月三日上午十時許，之後便失去聯絡，．．．到了十一時三十分許，詹秀
      麗便一直打電話來說與邱垂昌約定見面，怎麼都沒看到邱垂昌，要其代為連絡
      邱垂昌，幾乎五分鐘就打一通，打到十二點多，期間其也一直想辦法要連絡邱
      垂昌，但是都無法連絡到人了，．．．其於九十三年一月八日上午告知詹秀麗
      有關邱垂昌死亡一事，詹秀麗向其告知，在九十三年一月三日上午十時餘許，
      有一位自稱陳姓之男子打電話給詹秀麗，並以帶有警告的口氣表示不可以將錢
      借貸給邱垂昌等語；再證人即被告戊○○於本院審理時證稱：「（問：依照當
      時的情形，邱垂昌是急著要去借錢，你是否知道這件事情？）知道，在車上及
      丁○○家，他都有這樣說。」。是依證人詹秀麗、許木詳於警詢時均證稱於上
      開案發之日上午十一時三十分許，均無法聯絡到被害人邱垂昌等語，足認被害
      人邱垂昌於遭強押上車後，於接近中午時分前至被告丁○○住處時，確係處於
      遭拘禁之狀態，否則斷無可能不以電話與等候接洽貸款之詹秀麗聯絡之理；且
      被害人邱垂昌當時係處於急欲前往辦理貸款之情狀下，自無可能猶願意待在被
      告丁○○住處長達數小時之理。而被害人邱垂昌於中午用餐時間，竟僅在丁○○住處喝了二小杯的酒，而未食用其他食物；且於晚間前往謝友住處時，亦未
      進食等情，亦分據被告戊○○於本院審理時以證人身分證述，及經證人辛○於
      本院審理時證述屬實，益可見被害人邱垂昌並非自願留滯在被告丁○○及辛○
      之住處，且在被告丁○○住處期間，被害人邱垂昌復與被告己○○、丁○○、
      戊○○發生口角，並遭被告己○○徒手重力毆打（此據被告己○○陳明在卷）
      ，迨天黑後復遭被告己○○、丁○○載往辛○住處及經載往彰化縣鹿港鎮海埔
      里顏厝巷二之一號旁空地遭毆擊、殺害，整個過程即自被害人邱垂昌當日上午
      十一時五十五分許遭強押入車內起，迄被害人邱垂昌遭殺害為止，時間至少長
      達八個小時以上，若非被害人邱垂昌遭拘禁、控制行動而無法離去，自無無故
      與被告己○○、丁○○等人前往上開偏僻空地之可能，由上開事證，堪認被害
      人邱垂昌自遭被告己○○押入車內起，至遭殺害死亡為止，均係處於遭人控制
      行動之狀態。
（三）再被害人邱垂昌係因受有右眶部挫傷腫脹、右額頰部十一Ｘ九公分挫傷腫脹、
      同處右眉外側二Ｘ零點八公分創緣不規則挫裂傷、左前額頂部五Ｘ三公分挫傷
      、右耳上顳部三Ｘ一公分利器傷（深可見骨）、右耳後枕骨部四Ｘ一點八公分
      利器傷（深可見骨）、左前額頂部五Ｘ一公分利器傷（深可見骨）、左後枕部
      近正中線五Ｘ一點八公分利器傷（深可見骨，方向為左上方向右下方）、左後
      枕部五Ｘ零點五公分利器傷（深可見骨，方向為左上方向右下方）、左後枕部
      遠離正中線近耳部三Ｘ零點八公分利器傷（深可見骨）、正中頂枕部五Ｘ零點
      八公分、四Ｘ零點八利器傷（深可見骨，疑為一連續挫傷）、四點五Ｘ一公分
      利器傷（深可見骨）、左頂骨部五Ｘ一公分利器傷（深可見骨）、頭皮多處瘀
      血、頭部多處鈍器傷，造成顱骨線狀骨折（骨折線從右額部斜向延伸至左枕骨
      部）、左耳後枕骨部四Ｘ三公分圓孔狀破裂（骨折力量來自後腦鈍器打擊，且
      線狀骨折較圓孔狀骨折發生在先），導致腦出血、水腫、變性，出血流入氣管
      而死亡，且因氣管內無炭末存在及燒焦器官無生活反應，足認係死後遭焚燒等
      情，業據臺灣彰化地方法院檢察署檢察官督同檢驗員相驗屬實，並製有勘驗筆
      錄、驗斷書及相驗屍體證明書各一件在卷可憑，並有中山醫學大學附設醫院病
      理科解剖鑑定報告書一份在卷可稽。雖被告己○○、丁○○二人互為推稱係對
      方獨自殺死被害人邱垂昌云云，惟：
    (1)被告己○○、丁○○二人所參與殺人部分之犯行，業據證人即被告丁○○、己○○二人於本院審理時互指證述甚明；又參以本件實係起因於被告己○○與被
      害人邱垂昌二人間之財產處理糾紛，再證人陸寶神於警詢證稱：九十三年一月
      五日上午其與被告己○○前往地政機關辦理重新申辦所有權狀後，於中午共進
      午餐時，被告己○○曾向其提及「我對邱垂昌貢獻很多，以前一直金錢資助他
      ，而又將坐落於溪州鄉○○路之房屋二幢向銀行借貸新臺幣三百萬元，全部花
      用完，現在又打這幢房子之腦筋，是不是很過份，這種人是否要讓他活在人世
      」等語，另證人即被告戊○○於警詢及本院審理時均證稱：直到星期四（一月
      八日）凌晨三時許，己○○到我家找我一起喝啤酒時，其問己○○是不是有修
      理（毆打）邱垂昌，己○○點頭等語，足認證人即被告丁○○指證被告己○○
      有殺害被害人而如事實欄認定之情節，並非虛妄而為可信。
    (2)而依案發後警方查扣之車牌號碼ＰＴ─一六００號自小客車車內血跡分佈及噴
      濺情形（即大多分佈在後座左側，左後車門內側門板上發現多處中速噴濺痕、
      駕駛座頭套及左後座Ｃ柱有血跡噴濺痕，右側並無明顯之血跡沾染痕跡，有彰
      化縣警察局刑警隊鑑識組現場勘察報告書一份在卷可考），且證人辛○於本院
      審理時證稱：被告己○○等人自其住處離去時，係由被告己○○駕車一語，及
      被告戊○○於本院審理時亦稱：其於案發翌日上午前開車輛查看車輛時，車子
      後座左側窗戶上有向「雨蚊子」（台語）狀的血跡噴濺痕，堪認被告己○○指
      稱伊在開車前往空地之途中，被告丁○○即在右後座以扣案之釘拔一支敲擊乘
      坐在左後座之被害人邱垂昌一語，並非無據（蓋依車內上開血跡噴濺情況，以
      施暴者係坐在右後座攻擊乘坐在左後座之被害人之可能性較大一情，已據證人
      即彰化縣警察局鑑識人員丙○○於本院審理時證述明確；且衡以依被告丁○○
      上開辯稱係被告己○○打開左後車門，站在車門外，以扣案之釘拔一支毆打半
      躺在車內左後座之被害人邱垂昌一節倘若為真，則上開車輛左後門板及車窗處
      ，因車門打開之故，應不致有血跡噴濺之痕跡，又被告戊○○稱：被告己○○
      站在左後車門外，持扣案之釘拔一支毆打被害人邱垂昌時，有將車輛後座之後
      方擋風玻璃打破云云，惟案發後，被告戊○○上開車輛之後座後方玻璃並未有
      破裂之情形，已據被告戊○○及證人即彰化縣警察局刑警隊鑑識人員丙○○於
      本院審理時陳明，並有該車輛後座擋風玻璃照片一幀在卷可憑，是證人即被告
      丁○○上開於本院審理時指證車內之血跡噴濺痕係被告己○○立於左後車門外
      ，持扣案之釘拔一支毆擊乘坐在左後座之被害人邱垂昌云云，顯與事實不符而
      無可採）。又酌以被告丁○○為警查扣之牛仔褲上沾有被害人邱垂昌之血跡，
      又被告丁○○坦認自上開空地離去時，伊係乘坐在右前座上，而該車右前座椅
      上之竹墊亦沾附有血跡，此分別有內政部警政署刑事警察局九十三年十二月十
      五日刑醫字第０九三０一九九八０號鑑驗書、彰化縣警察局刑案現場勘察報告
      表各一件在卷可稽，及被害人邱垂昌遭焚燒現場遺留有堪認為殺人工具之沾有
      血跡之釘拔一支及沾有毛髮、血跡之石頭一塊（即供以行兇之工具有二種，並
      非一種），有彰化縣警察局刑事現場勘察報告表一份在卷可稽，且被害人邱垂
      昌所受之傷害有鈍器及利（銳）器傷，又頭部之骨折、破裂有線狀及圓孔狀等
      情，堪認證人即共同被告己○○指證被告丁○○有殺害被害人而如事實欄認定
      之情節，亦非無據而為可採。
    (3)又被告丁○○、己○○二人均明知人身體之頭部係屬維繫生命之重要部位之一
      ，無法承受重力之毆擊，倘經重力毆擊將可能導致出血流入氣管致死；而依被
      害人所受之傷害大多係在頭部，且深可見骨，足認被告己○○、丁○○二人下
      手之猛，顯均有殺死被害人之故意無訛，並因此致被害人邱垂昌死亡，其二人
      之行為與被害人邱垂昌之死亡間，自均有相當因果關係；且證人即被告己○○
      、丁○○二人於本院審理時，就對方係如何下手殺害被害人邱垂昌之過程、情
      節均證述甚詳，是其二人於實施殺人行為之前，雖均有飲酒，惟均尚未達於精
      神耗弱或心神喪失之程度，堪以認定。
（四）再被害人邱垂昌遭焚燒後，其頭頸後部炭化程度大於面部及頸前部，胸腹部組
      織因高溫燒致碳化熟化裂開有如割裂傷，前肋骨部份燒離，內部臟器外露，臟
      器因熟化縮減，胸腹部炭化程度大於背腰臀部，雙上、下肢呈三度（後部）至
      四度（前部）燒傷黃褐色焦痂外觀，燒傷部位不平均（頭後部及胸腹部燒傷嚴
      重而非整個都是頭後部及身體後部），肺臟及右腎部分均焦黑等情，亦有臺灣
      彰化地方法院檢察署驗斷書一份在卷可憑。又警方在上開焚屍現場查扣之打火
      機一只有燒熔之現場，且係置在距離邱垂昌頭部約二十三公分處起獲，有彰化
      縣警察局刑案現場勘察報告表一份及前開打火機一只扣案可佐，是該扣案之打
      火機應可合理認定為係被告丁○○著手用以點火焚燒被害人邱垂昌之打火機。
      再有關被告己○○、丁○○二人焚燒被害人邱垂昌遺體所為之損害屍體犯行，
      除證人即被告丁○○於本院審理時指稱用以焚燒被害人邱垂昌所用之汽油，係
      被害人邱垂昌死亡後，被告己○○駕駛車牌號碼ＰＴ─一六００號自小客車前
      往附近加油站購買，其則依被告己○○之指示在前開空地現場等候一節無可採
      信【蓋被告己○○堅決否認上情（然被告己○○亦未交代前開用以焚燒被害人
      邱垂昌之汽油之來源），且依前開空地現場之輪痕跡象，無法判定車牌號碼Ｐ
      Ｔ─一六００號自小客車有二次出入空地之跡象，此據證人即彰化縣警察局刑
      警隊鑑識人員甲○○於本院審理時證述在卷，又衡情於被害人邱垂昌死亡後，
      上開自小客車內之左後門板、車窗上均沾附有血跡，被告己○○應無可能猶駕
      駛該車前往加油站購買油品，以自曝犯行之理】以外，其餘均據證人即被告丁○○於本院審理時證述綦詳，被告己○○、丁○○二人均有前開焚燒損壞被害
      人邱垂昌屍體之犯行，亦堪認定。另被告己○○、丁○○二人雖均否認焚燒被
      害人邱垂昌屍體之目的係為湮滅其二人之殺人罪證，惟其二人亦未說明有何其
      他損壞被害人邱垂昌屍體之動機、目的，依一般經驗法則及被害人邱垂昌屍體
      遭焚燒後已無法辨識其人之情狀，於無其他事證足認被告己○○、丁○○二人
      所犯損壞屍體犯行與殺人行為間係屬數罪併罰關係之情形下，依罪疑微輕原則
      ，自應認被告己○○、丁○○二人於被害人邱垂昌死後焚燒其屍體，係出於湮
      滅渠二人殺人事跡之意，而應與上開殺人罪具有牽連犯之裁判上一罪關係。
（五）另被告丁○○住處客廳之三人沙發上雖經檢驗沾有被告丁○○之血跡，有內政
      部警政署刑事警察局九十三年十二月十五日刑醫字第０九三０一九九八０號鑑
      驗書一件在卷可稽。惟被告己○○、丁○○、戊○○均堅稱：在被告丁○○住
      處時，被告丁○○並未與被害人邱垂昌發生打鬥等語，且衡以被告丁○○患有
      糖尿病，身上有多處不易癒合之傷口之狀況，是被告丁○○上開住處客廳三人
      沙發上所沾附之被告丁○○血跡，尚不排除係因被告丁○○平時自身身上傷口
      之血液沾附之痕跡，並無直接證據足認被告丁○○上開住處客廳三人座沙發上
      之被告丁○○血跡與本案有關，附為敘明。
（六）此外，復有證人邱秀佳（為被害人邱垂昌之姊姊、被告己○○之配偶）、陳巧
      思（為被害人邱垂昌之外甥女）、證人陳建融（即在彰化縣永靖鄉○○路二段
      五九六之三號前馬路旁，目睹被害人邱垂昌原先坐在車牌號碼ＶＮＭ─二二九
      號機車上，之後約隔半個小時，邱垂昌已不在現場，機車倒在路旁等情之人）
      、溫錦禎、蘇和強、陸寶神、黎雲珍、邱垂環、彰化縣警察局鑑識人員庚○○
      等人分別於警詢、偵查及本院審理時之證述、彰化縣北斗地政事務所土地所有
      權狀二紙、建物所有權狀、發話號碼明細表、法務部法醫研究所九十三年二月
      二日法醫毒字第０九三００００一九七號函（被害人邱垂昌之尿液含酒精一七
      四ＭＧ／ＤＬ）、車籍作業系統─查詢認可資料各一件、內政部警政署刑事警
      察局九十三年一月十九日刑紋字第０九三０００九一一八號、九十三年四月十
      九日刑醫字第０九三０００七八一一號、九十三年一月二十日刑鑑字第０九三
      ０００七一二七號、九十三年十二月十五日刑醫字第０九三０一九九八０號鑑
      驗書各一件、路口監視器翻拍照片七幀、被告戊○○帶同警方起獲被害人邱垂
      昌之拖鞋一雙、眼鏡碎片及車內椅套之照片九幀，並有扣案之被害人邱垂昌所
      有之拖鞋一雙、沾血之眼鏡碎片、鏡框等物扣案可佐，本件事證明確，被告己○○、丁○○、戊○○三人前開犯行均洵堪認定（至被告己○○之選任辯護人
      盧永和律師於本院準備程序請求對被告己○○、丁○○二人進行測謊，以明係
      何人下手殺害被害人邱垂昌之部分，因被告己○○、丁○○二人均有共同殺害
      邱垂昌之犯行，已詳述如前，本院認此部分之調查並無必要，附予敘明）。
二、按刑法第三百零二條第一項所稱其他非法方法，剝奪人之行動自由，係對於同條
    項私行拘禁之補充規定，倘若行為人將人私行拘禁，則同條項既有明文，按之主
    要規定優於補充規定原則，自不應宣告補充規定之罪名（最高法院七十七年度台
    上字第五九九號、七十九年度台上字第二六三三號判決意旨參照）；復按刑法第
    三百零二條第一項所謂以非法方法剝奪人之行動自由，係指私禁以外之非法方法
    ，妨害其自由行動而言。若將被害人拘禁於一定處所，繼續較長久之時間，而剝
    奪其行動自由，仍屬私禁行為（最高法院二十一年上字第一八三四號判例參照）
    ；再按刑法第三百零二條第一項之妨害自由罪，係妨害他人自由之概括的規定，
    故行為人具有一定目的，以非法方法剝奪人之行動自由者，除法律別有處罰較重
    之規定（例如略誘及擄人勒贖等罪），應適用各該規定處斷外，如以使人行無義
    務之事，或妨害人行使權利為目的，而其強暴脅迫復已達於剝奪人行動自由之程
    度，即祇成立本罪，不應再依同法第三百零四條論處（最高法院二十九年上字第
    二三五九號判例意旨參照）；另按殺人後之損壞屍體，倘係出於湮滅犯罪證據之
    意，應屬殺人罪之結果，應依牽連犯之規定，從一重處斷（最高法院九十二年度
    台上字第四二八二號裁判意旨參照）。故核被告己○○、丁○○二人所為，均係
    犯刑法第二百七十一條第一項之普通殺人罪、第二百四十七條第一項之損壞屍體
    罪（起訴書所犯法條明確記載被告己○○、丁○○二人係犯有刑法第二百四十七
    條之「損壞」屍體罪，惟起訴事實誤載『基於．．．「遺棄」屍體之犯意聯絡』
    ，足認起訴事實上開「遺棄」二字係為「損壞」之誤，且業經蒞庭檢察官於本院
    審理時更正）及同法第三百零二條第一項之私行拘禁罪；被告戊○○所為，則係
    犯刑法第三百零二條第一項之私行拘禁罪【被告己○○、戊○○二人所為上開將
    被害人邱垂昌強行載往被告丁○○住處之犯行，及被告丁○○有與被告己○○以
    前開被告戊○○所有之自小客車，一同將被害人邱垂昌載往空地之剝奪行動自由
    之行為，均已據起訴事實載明，公訴人起訴書誤載被告己○○、戊○○二人係犯
    刑法第三百零四條第一項之強制罪，且所犯法條欄漏引被告丁○○所為之妨害自
    由罪名之法條，均有未洽】。而公訴人雖未敘及被告己○○、丁○○二人在被告
    丁○○住處及在辛○家中私行拘禁被害人邱垂昌之犯行，亦未敘及被告己○○、
    戊○○二人在被告丁○○住處私行拘禁被害人邱垂昌之行為，然上開部分與起訴
    書所載被告己○○、丁○○、戊○○三人間所犯之剝奪行動自由犯行部分，具有
    前揭最高法院裁判所揭諸之主要規定與補充規定之一罪關係，本院自均應併為審
    理。又被告己○○、戊○○二人間，就將被害人邱垂昌自彰化縣永靖鄉○○路二
    段五九六號前載往被告丁○○住處之妨害自由部分；被告己○○、丁○○、戊○○三人間，就在被告丁○○住處私行拘禁被害人邱垂昌之部分；被告己○○、丁○○二人間，就自被告丁○○住處將被害人邱垂昌載往不知情之辛○住居之貨櫃
    屋拘禁、以車輛載往空地之妨害自由部分，及所為殺人、損壞屍體之犯行，均具
    有犯意聯絡與行為分擔，均應論以共同正犯。被告己○○、丁○○所為上開殺人
    、損壞屍體二罪間，有方法、結果之牽連關係，應各從一較重之殺人罪處斷（公
    訴人認被告己○○、丁○○二人所犯上開二罪應予分論併罰，容有誤會，前開最
    高法院九十二年度台上字第四二八二號裁判意旨參照）。被告己○○、丁○○二
    人所犯殺人及私行拘禁二罪間，犯意各別，罪質互殊，應予分論併罰。再被告丁○○前曾於八十五年十二月二十三日，因傷害案件經本院以八十五年度訴字第七
    八０號案件判處有期徒刑一年確定；又於八十五年十月十四日，因公共危險案件
    經臺灣南投地方法院以八十五年度訴字第二三二號案件判處有期徒刑三年八月確
    定，上開二刑期嗣經定應執行刑為有期徒刑四年六月確定，入監後於八十八年六
    月十日經假釋付保護管束，上開保護管束期間已於九十年四月十日期滿未經撤銷
    而視為執行完畢，有臺灣高等法院被告全國前案紀錄表及臺灣彰化地方法院檢察
    署刑案資料查註紀錄表各一份在卷可考，其於上開有期徒刑執行完畢後五年以內
    再犯本件有期徒刑以上之二罪，均為累犯，均應依刑法第四十七條規定，加重其
    刑（惟被告丁○○所犯刑法第二百七十一條第一項之普通殺人罪之法定本刑為死
    刑及無期徒刑部分，依法不得加重，故僅就法定本刑死刑、無期徒刑部分以外之
    其餘部分加重其刑）。爰審酌被告己○○、丁○○、戊○○三人之素行，犯罪之
    動機、目的、手段、被告己○○為阻止被害人邱垂昌以其不動產借款竟與被告丁○○共萌殺意，其二人泯滅人性，視人命為無物，且以死者所受之傷害多處深可
    見骨之程度判斷，顯見被告己○○、丁○○二人下手之猛，行兇手段殘忍，對社
    會治安、人群道義所生之危害甚巨，其二人惡性之深重，若以一般之監獄短期教
    化顯不足以改變其惡性，並考量被告己○○、丁○○、戊○○三人於本院審理時
    猶均多方設詞圖卸刑責，均無見絲毫之悔意等一切情狀，就被告己○○、丁○○
    之殺人犯行均量處無期徒刑，並各依刑法第三十七條第一項之規定宣告褫奪公權
    終身，及就被告己○○、丁○○二人私行拘禁犯行，分別量處有期徒刑一年十月
    、一年八月，及各定應執行之刑為無期徒刑，褫奪公權終身；另就被告戊○○所
    為私行拘禁犯行，量處如主文第三項所示之刑，並諭知易科罰金之折算標準，以
    示懲儆（公訴人雖請求對被告己○○、丁○○二人均量處死刑，並宣告褫奪公權
    終身；惟本院審酌被告己○○之殺人動機，係起因於亟欲阻止被害人邱垂昌以其
    不動產貸款之不義行為，而被告丁○○則係基於一時相挺好友即被告己○○之動
    機而殺害被害人，又證人即被害人之姊姊乙○及被害人之前妻許芷榕於本院審理
    時均表示願意原諒被告己○○、丁○○二人之殺人犯行等情，認被告己○○、丁○○二人尚無處以極刑之必要，附為敘明）。
三、至警方查扣之車牌號碼車牌號碼ＰＴ─一六○○號自小客車一部，雖係被告戊○○所有、供強押被害人邱垂昌以拘禁之交通工具，然因非屬專供用以充為犯罪所
    用之物，又非屬違禁物，再衡以比例原則，爰不予宣告沒收；另被告己○○、丁○○二人用以殺害被害人邱垂昌所用之扣案釘拔一支，係屬對殺人犯行不知情之
    被告戊○○所有之物，已據被告戊○○供明在卷，又扣案之石頭一塊及打火機一
    只，亦均非屬被告己○○、丁○○二人所有之物，業據被告己○○、丁○○二人
    陳明在卷，且均非違禁物，核與沒收之要件不合，爰均不予宣告沒收之，併此敘
    明。
據上論斷，應依刑事訴訟法第二百九十九條第一項前段，刑法第二十八條、第二百七
十一條第一項、第二百四十七條第一項、第三百零二條第一項、第五十五條、第四十
七條、第三十七條第一項、第五十一條第四款、第四十一條第一項前段，罰金罰鍰提
高標準條例第一條前段、第二條，判決如主文。
本案經檢察官邱鼎文到庭執行職務
中      華      民      國    九十四    年      四      月      八      日
                                臺灣彰化地方法院刑事第二庭
                                    審判長法官  李  水  源
                                    法      官  廖  政  勝
                                    法      官  李  雅  俐
右正本證明與原本無異。
如不服本判決，應於判決送達後十日內，向本院提出上訴狀（須附繕本）。
告訴人或被害人對於判決如有不服具備理由請求檢察官上訴者，其上訴期間之計算係
以檢察官收受判決正本之日期為準。
                                    法院書記官  陳  秀  娟
中      華      民      國    九十四    年      四      月     十五     日
附錄論罪科刑法條：
刑法第二百四十七條第一項：
損壞、遺棄、污辱或盜取屍體者，處六月以上五年以下有期徒刑。
刑法第二百七十一條第一項：
殺人者，處死刑、無期徒刑或十年以上有期徒刑。
刑法第三百零二條第一項：
私行拘禁或以其他非法方法，剝奪人之行動自由者，處五年以下有期徒刑、拘役或三
百元以下罰金。
